臺灣高等法院刑事判決　　　　　　　 100年度上易字第1092號
上訴人　臺灣桃園地方法院檢察署檢察官
被　告　范金城
上列上訴人因被告重利等案件，不服臺灣桃園地方法院96年度訴
字第1604號，中華民國99 年8月25日第一審判決（起訴案號：臺
灣桃園地方法院檢察署95年度偵字第24394號、96年度偵字第986
8號、96年度偵字第14557號），提起上訴，判決如下：
    主  文
上訴駁回。
    理  由
一、原判決就被告劉邦添、范金城及羅文在涉犯起訴書犯罪事實
    欄二（一）部分為判決，被告羅文在未上訴、被告劉邦添上
    訴後撤回上訴，檢察官僅就被告范金城恐嚇犯行部分上訴，
    有本院民國100年6月15日準備程序筆錄、劉邦添撤回上訴聲
    請書可憑（見本院卷第57頁反面、第59頁）。因此，本院審
    理範圍，僅止於原判決關於被告范金城涉嫌恐嚇罪無罪部分
    。
二、公訴意旨略以：93年底某日，楊斌、呂鳳嬌因需錢孔急，被
    告范金城遂出面介紹呂鳳嬌向羅文在借款30萬元，楊斌繳交
    數月利息後即無力再行支付，羅文在遂於94年間某日，向呂
    鳳嬌表示連本帶利要清償100 萬元，被告范金城遂向渠等表
    示，應由劉邦添出面協調。被告范金城遂與劉邦添、羅文在
    基於恐嚇之犯意聯絡，於94年11月間某日，劉邦添夥同被告
    范金城至「同心圓補習班」內，以「最好趕快處理，不然你
    不怕兒子被別人押到山上處理」等語恐嚇呂鳳嬌，使其心生
    畏懼，後於94年12月19日，在桃園縣中壢市○○路劉邦添之
    公司內，由劉邦添以「趕快簽一簽，你兒子這樣做得比較安
    心」等語恐嚇呂鳳嬌，使其心生畏懼，遂與不知情之曾美花
    （羅文在之妻）簽立「協議書」，約定自95年1 月15日起至
    95年6 月15日止，每月清償4萬元，自95年7月15日起至95年
    12月15 日止，每月清償8萬元，共計清償72萬元，並開立面
    額4萬元之支票6張及面額8萬元之支票6張交予被告劉邦添，
    因認被告范金城涉犯刑法第305條恐嚇危害安全罪嫌。
三、犯罪事實應依證據認定之，無證據不得認定犯罪事實；不能
    證明被告犯罪者，應諭知無罪之判決，刑事訴訟法第154 條
    第2項、第301 條第1項分別定有明文。又事實之認定，應憑
    證據，如未能發現相當證據，或證據不足以證明，自不能以
    推測或擬制之方法，以為裁判基礎。認定不利於被告之事實
    ，須依積極證據，若積極證據不足為不利於被告事實之認定
    時，即應為有利於被告之認定，更不必有何有利之證據，最
    高法院著有40年臺上字第86 號及30年上字第816號判例可資
    參照。據此，刑事訴訟上證明之資料，無論為直接證據或間
    接證據，均須達於通常一般之人均不致於有所懷疑，而得確
    信為真實之程度，始得據為有罪之認定；若關於被告是否犯
    罪之證明未能達此程度，而有合理性懷疑之存在，致使無從
    形成有罪之確信，根據「罪證有疑、利於被告」之證據法則
    ，即不得遽為不利被告之認定，最高法院76年度臺上字第49
    86號判例意旨可資參照。另檢察官對於起訴之犯罪事實，倘
    其所提出之證據，不足為被告有罪之積極證明或其指出之證
    明方法，無從說服法院形成被告有罪之心證，基於無罪推定
    原則，自應為被告無罪判決之諭知，最高法院也著有92年度
    臺上字第128號判例意旨足資參照。
四、公訴意旨認被告范金城涉犯刑法第305 條恐嚇危害安全罪嫌
    ，無非以證人呂鳳嬌警詢、偵查中之證述為據。檢察官上訴
    意旨略以：被告范金城介紹劉邦添協調呂鳳嬌與羅文在間之
    債務，居間為渠等傳話，並曾多次陪同劉邦添前往同心圓補
    習班協調債務，被告對於劉邦添催討債務之行為既有所認知
    及參與，則劉邦添恐嚇呂鳳嬌之時，被告與劉邦添當具有犯
    意聯絡及行為分擔之共同正犯關係云云。
五、被告范金城堅決否認恐嚇危害安全犯行，辯稱：94年11月間
    某日，雖曾與劉邦添前往「同心圓補習班」，但並未恐嚇呂
    鳳嬌。94年12月19日呂鳳嬌與羅文在之妻曾美花簽訂「協議
    書」時，被告也不在場，從頭到尾都沒有人說被告實行恐嚇
    ，呂鳳嬌和楊斌也沒有講過，被告確實沒有恐嚇犯行等語。
    經查：證人呂鳳嬌於警詢、偵查及原審均明確證述於94年11
    月間，被告范金城、劉邦添雖曾一同前往「同心圓補習班」
    ，但出言恫稱：「最好趕快處理，不然你不怕兒子被別人押
    到山上處理」等語之人是劉邦添，被告范金城在旁並沒有說
    話等情。此外，也無證據證明被告范金城曾有恐嚇危害安全
    之行為，而被告范金城因介紹劉邦添協調呂鳳嬌與羅文在之
    債務，陪同劉邦添前往同心圓補習班，核屬人情之常，自不
    能僅以被告陪同劉邦添到場，即逕行臆測、認定被告范金城
    與劉邦添就上述恐嚇犯行具有犯意聯絡。又94年12月19日，
    於桃園縣中壢市○○路劉邦添之公司，呂鳳嬌與曾美花簽訂
    「協議書」當時，在場之人僅劉邦添、曾美花及1、2位年籍
    不詳之人，被告范金城既不在場，而當日在場之劉邦添並無
    恐嚇呂鳳嬌之言行，更無從認定被告范金城有何恐嚇犯行。
    綜上，既無證據足以證明被告范金城涉有公訴人所指恐嚇犯
    行，原審以犯罪不能證明而為被告范金城此部分無罪之諭知
    ，認事用法並無不當，應予維持。檢察官上訴指稱原判決關
    於此部分之不當，為無理由，應予駁回。
據上論結，應依刑事訴訟法第368條，判決如主文。
本案經檢察官何明楨到庭執行職務。
中    華    民    國   100    年    7     月    13    日
                  刑事第六庭  審判長 法  官  邱同印
                                     法  官  吳淑惠
                                     法  官  郭豫珍
以上正本證明與原本無異。
不得上訴。
                                     書記官  陳采薇
中    華    民    國   100    年    7     月    14    日